【裁判字號】    90,台上,3614
【裁判日期】    900614
【裁判案由】    違反懲治走私條例
【裁判全文】
最高法院刑事判決                                九十年度台上字第三六一四號
    上  訴  人  丙○○
                甲○○
                乙○○
                戊○○
                丁○○
    共      同
    選任辯護人  李文禎律師
                黃如流律師
右上訴人等因違反懲治走私條例案件，不服台灣高等法院高雄分院中華民國九十年三
月二十日第二審判決（八十九年度上訴字第七六五號，起訴案號：台灣高雄地方法院
檢察署八十八年度偵字第一○○一八號），提起上訴，本院判決如左：
    主  文
原判決撤銷，發回台灣高等法院高雄分院。
    理  由
本件原判決認定上訴人丙○○為高雄籍漁船「順祥號」船長、上訴人甲○○為輪機長
、上訴人丁○○、乙○○二人為船員、上訴人戊○○為大副，五人基於私運管制物品
進口之犯意聯絡，於民國八十八年四月三日共同自高雄一港口出港，未經主管機關許
可即進入大陸地區福建省崇武港，違規僱用大陸漁工十人後，於同年四月五日前往北
緯二二度十六分、東經一一六度二二分公海上捕魚，於同年四月七日上午九時許，在
上開海域向大陸籍漁船「閩獅漁」號以新台幣（下同）十五萬元購買已包裝完整之漁
貨鰻魚一千二百五十一公斤、金線連三千五百九十六公斤、大蝦（去頭）一百一十五
公斤、白鯧二百零八公斤、香魚片九百零八公斤、小卷一千零一十四公斤等物，並將
上開完稅價格三十二萬七千二百三十六元之大陸漁貨搬運至「順祥號」漁船，擬私運
入我國內販售，嗣於同年四月十三日下午二時三十分私運上開大陸漁貨進入本國海域
高雄港第一港口外約三海浬處時，被內政部警政署水上警察局第五警察隊查獲，並扣
得上開漁貨（業經財政部高雄關稅局宣告沒入確定）等情，因而撤銷第一審諭知上訴
人等均無罪之判決，改判論上訴人等共同私運管制物品進口逾公告數額各罪刑（丙○
○處有期徒刑六月；甲○○、乙○○、戊○○、丁○○各處有期徒刑四月，並均緩刑
年），固非無見。
惟按有罪判決書之事實一欄為適用法令之根據，凡於適用法令有關之事實，必須詳為
記載，始足為適用法令之基礎。又認定事實所依憑之證據，應於判決理由內詳加記載
，若科刑判決所認定之事實，與其所採用之證據不相適合，即屬證據上之理由矛盾。
經查原判決事實認定上訴人等五人未經主管機關許可，進入大陸地區福建省崇武港違
規僱用大陸漁工十人等情部分，認共同涉犯台灣地區與大陸地區人民關係條例第二十
八條第一項、第八十條第一項前段之罪，係以丙○○、甲○○、乙○○在警訊時之自
白，戊○○於第一審之供述，及丙○○於其記事本上記載「＼３崇武報關美金，
……６＼４崇武報關美金……＼４永寧報關美金」之記事紙張影本為依憑之證
據，固已在判決理由內加以說明。但查該記事本所載之各日期「＼３」（按似指三
月三十一日）、「６＼４」（按似指四月六日）、「＼４」（按似指四月十二日）
，如屬無訛，與原判決認定上訴人等五人進入大陸地區崇武港僱用大陸漁工之時間，
即四月三日至四月五日之間，並不相符，且進入大陸地區之次數似不止一次，有無連
續犯問題，亦未據調查說明，揆之首開說明，難謂妥適。又查牽連犯之成立，以犯罪
之方法行為與結果行為，在客觀上可認為有直接密切之關係者，始克構成，經查：依
原判決事實之認定，上訴人等於八十八年四月三日，未經主管機關許可即進入大陸地
區福建省崇武港，係旨在僱用大陸漁工（十人）前往公海捕魚，此部分行為與其後即
同年四月七日在公海上向大陸籍漁船「閩獅漁」號購買大陸漁貨後私運進入台灣地區
之行為，二者之間，在客觀上有無直接密切之關係，而得成立牽連犯，原判決並未妥
為辨明並說明其理由，遽論上訴人等所犯台灣地區與大陸地區人民關係條例第二十八
條第一項、第八十條第一項前段之罪，與所犯懲治走私條例第二條第一項之罪間，有
方法結果之牽連關係，應從一重以後者論處，亦有未當。上訴意旨指摘原判決不當，
尚非全無理由，應認有撤銷發回更審之原因。
據上論結，應依刑事訴訟法第三百九十七條、第四百零一條，判決如主文。
中      華      民      國     九十     年      六      月     十四     日
                              最高法院刑事第九庭
                                  審判長法官  莊  登  照
                                        法官  洪  明  輝
                                        法官  黃  一  鑫
                                        法官  魏  新  和
                                        法官  林  秀  夫
      右正本證明與原本無異
                                              書  記  官
中      華      民      國     九十     年      六      月    二十一    日


司法院資訊處製作；財團法人民間司法改革基金會備份。
